【裁判字號】    98,訴,827
【裁判日期】    980630
【裁判案由】    偽造文書
【裁判全文】
臺灣臺中地方法院刑事判決               98年度訴字第827號
公  訴  人  臺灣臺中地方法院檢察署檢察官
被      告  丙○○原名林明綺.
                    （另案羈押於臺灣臺中看守所）
上列被告因偽造文書案件，經檢察官提起公訴（97年度偵字第11
535號），本院判決如下：
    主    文
丙○○行使偽造私文書，足以生損害於公眾及他人，處有期徒刑
捌月，減為有期徒刑肆月，如易科罰金，以新台幣壹仟元折算壹
日。
偽造之「丙○○」署押貳枚沒收。
    犯罪事實
一、丙○○（原名林明綺，於民國96年3 月27日更名為丙○○）
    ，明知其姊丙○○（身分證統一編號：Ｚ000000000號）長年
    旅居日本國，竟基於行使偽造私文書之犯意：先於93年6月4
    日，未經其姊丙○○之同意，擅自至臺中市西屯區戶政事務
    所，將其姊之戶籍地自嘉義市○○○路370 號遷出，並遷入
    臺中市西屯區○○○街12號之地址內（另由檢察官移送臺灣
    高等法院臺中分院併辦）。再另行起意，於95年12月31日，
    持自己之照片，佯以其姊丙○○之名義，至臺中市西屯區戶
    政事務所，換領其姊丙○○之身分證，並在「換領國民身分
    證申請書」之私文書上，偽簽其姊「丙○○」之簽名2 枚，
    持以向承辦之公務員行使，申請換領身分證，使有實質審查
    權之承辦人員，誤以為係其姊丙○○申請，因而核發印有丙
    ○○本人照片之身分證給丙○○，足生損害於戶政機關對於
    戶籍登記管理之正確性及其姊丙○○。嗣丙○○因取得其姊
    丙○○之身分證後，未經其姊之同意，擅自以其姊丙○○之
    名義，分於96年1月24日、96年5月21日，申請設立聖笛芮曲
    精品股份有限公司、寶珍鑽寶石股份有限公司花蓮分公司，
    足生損害於其姊丙○○及主管機關對公司管理之正確性（此
    部分由檢察官另分案偵查），因而查悉上情。
二、案經臺中市警察局第一分局報告及丙○○之胞姐丙○○訴請
    臺灣臺中地方法院檢察署檢察官偵查起訴。
    理    由
一、按被告以外之人（包括證人、鑑定人、告訴人、被害人及共
    同被告等）於審判外之陳述雖不符刑事訴訟法第159條之1至
    之4 等四條之規定，而經當事人於審判程序同意作為證據，
    法院審酌該言詞陳述或書面陳述作成時之情況，認為適當者
    ，亦得為證據；當事人、代理人或辯護人於法院調查證據時
    ，知有刑事訴訟法第159條第1項不得為證據之情形，而未於
    言詞辯論終結前聲明異議者，視為有前項之同意，同法第15
    9條之5定有明文。立法意旨在於傳聞證據未經當事人之反對
    詰問予以核實，原則上先予排除。惟若當事人已放棄反對詰
    問權，於審判程序中表明同意該等傳聞證據可作為證據；或
    於言詞辯論終結前未聲明異議，基於尊重當事人對傳聞證據
    之處分權，及證據資料愈豐富，愈有助於真實發見之理念，
    且強化言詞辯論主義，使訴訟程序得以順暢進行，上開傳聞
    證據亦均具有證據能力。經查證人即告訴人丙○○於警詢及
    偵查中之證詞，證人乙○○於偵查中之證詞，被告丙○○及
    檢察官在本院準備程序中均未爭執其證據能力，且亦未於本
    案言詞辯論終結前聲明異議，本院審酌上開證人之證詞，係
    於案發後就其親身經歷之事實所為，且依其陳述作成時之情
    況，並無不適當之情形，依刑事訴訟法第159 條之5第2項規
    定，自有證據能力，合先敘明。
二、訊據被告丙○○固坦於上揭時、地，至臺中市西屯區戶政事
    務所申請換領其姊丙○○之身分證，並在「換領國民身分證
    申請書」之私文書上，以其姊「丙○○」之名義簽名，惟矢
    口否認有何偽造文書之犯行，辯稱：伊去換領二姊丙○○身
    分證時，因為疏忽拿錯照片，才會以自己之照片去辦理換發
    二姊丙○○之身分證云云。惟查：被告於警詢時，先則否認
    「換領國民身分證申請書」上申請人欄及申請人領證簽章欄
    之「丙○○」之簽名係其所簽（見警詢卷第2 頁）；俟於其
    姊乙○○、丙○○於偵查中作證後，始改稱：上開簽名係伊
    所簽，伊有寫授權書，當伊姊之代理人云云（見偵查卷第34
    頁）。其供詞反覆，所供是否屬實，已令人質疑。次查，證
    人即被告之二姊丙○○於偵查中具結證稱：伊未同意讓被告
    用伊的名義設立公司，伊不知道這件事情，一直到最近發生
    事情才知道，伊沒有同意被告將其戶籍地址遷至臺中，伊身
    分證放在嘉義的家裡，由大姊乙○○保管等語（見偵查卷第
    8 、9頁）；證人即被告之大姊乙○○於本院審理中具結證
    稱：被告當初係以辦理健保卡及刷卡機為由，將證人丙○○
    之身分證拿走，不知道被告為何會將證人丙○○之戶籍自嘉
    義縣遷至台中市，案發前亦不清楚被告換領證人丙○○身分
    證一事等語。足證被告以其二姊丙○○之名義換領身分證前
    ，確未經其姊即證人丙○○、乙○○之同意。復查，被告與
    其二姊丙○○並非雙胞胎姊妹，外貌上並無近似之處，有其
    二人之相片附卷可稽（見警卷第10、18頁），應無誤認或混
    淆之虞；又國民身分證屬個人重要之證明文件，國人無不挑
    選個人滿意相片交由戶政機關掣發國民身分證使用，被告既
    稱替證人丙○○辦理換發國民身分證手續，衡情豈有誤將自
    己相片黏貼在申請書上，並使該管公務員掣發該枚非黏貼證
    人丙○○相片之國民身分證，竟全然不知之理？再查，換領
    國民身分證手續，除由本人親自申請外，尚可由受委託人代
    為申請，此可由換領國民身分證申請書上，除申請人欄外，
    另有受委託人欄、統一編號欄、受委託人住址欄等欄位自明
    （見警卷第10頁）。然本件被告竟以證人丙○○本人名義申
    請換領國民身分證，有前開換領國民身分證申請書在卷足憑
    ，若被告事前已徵得證人丙○○同意，應以受委託人名義辦
    理換領手續，焉有冒用證人丙○○本人名義之理。綜上所述
    ，被告所辯伊有經證人丙○○授權或誤拿自己相片申辦云云
    ，顯係事後卸責之詞，均不足採信，事證明確，被告上開犯
    行，堪以認定。
三、核被告所為，係犯刑法第216條之行使第210條偽造私文書罪
    ，其偽造「丙○○」之簽名2 枚，為偽造私文書之部分行為
    ，而偽造私文書後進而行使，其偽造之低度行為應為行使之
    高度行為所吸收，均不另論罪。爰審酌被告犯罪之動機、目
    的、手段，及其所為不僅損害其姊丙○○，亦生損害於戶政
    機關對於國民身分證管理之正確性，暨其犯後態度，其姊丙
    ○○於偵查中表示願意原諒被告等一切情狀，量處如主文所
    示之刑。又被告犯罪時間在96年4 月24日以前，查無中華民
    國96年罪犯減刑條例不予減刑之情形，應依同條例第2條第1
    項第3款之規定減其宣告刑2分之1，即減為有期徒刑4月，並
    諭知易科罰金，以新台幣1000元折算壹日。公訴人具體求刑
    有期徒刑10月，尚嫌過重，併予敘明。至換領國民身分證申
    請書上偽造之「丙○○」署名2枚，應依刑法第219條之規定
    宣告沒收。
據上論斷，應依刑事訴訟法第299條第1項前段，刑法第210條、
第216條、第41條第1項前段、第219條，中華民國96年罪犯減刑
條例第2條第1項第3款、第7條、第9條，判決如主文。
本案經檢察官甲○○到庭執行職務。
中    華    民    國    98    年    6     月    30    日
                  刑事第五庭  審判長法  官 朱光國
                                    法  官 林慧英
                                    法  官 唐光義
上正本證明與原本無異。
如不服本判決，應於收受送達後10日內向本院提出上訴書狀（應
敘述具體理由並附繕本）。
上訴書狀如未敘述理由，應於上訴期間屆滿後20日內補提理由書
於本院。
                                    書記官 黃聖心
中    華    民    國    98    年    6     月    30    日
附錄論罪科刑法條：
中華民國刑法第210條
（偽造變造私文書罪）
偽造、變造私文書，足以生損害於公眾或他人者，處 5 年以下有
期徒刑。
中華民國刑法第216條
（行使偽造變造或登載不實之文書罪）
行使第 210 條至第 215 條之文書者，依偽造、變造文書或登載
不實事項或使登載不實事項之規定處斷。
中華民國刑法第219條
（沒收之特例）
偽造之印章、印文或署押，不問屬於犯人與否，沒收之。


司法院資訊處製作；財團法人民間司法改革基金會備份。
